【裁判字號】    96,訴,1162
【裁判日期】    970401
【裁判案由】    公共危險等
【裁判全文】
臺灣士林地方法院刑事判決              96年度訴字第1162號
公  訴  人  臺灣士林地方法院檢察署檢察官
被      告  甲○○○○○○○ .
指定辯護人  本院公設辯護人林龍輝
上列被告因公共危險等案件，經檢察官提起公訴（96年度偵字第
10038 號），本院判決如下：
    主  文
CUSTODIO ROSITA VIRAY 竊盜，處有期徒刑伍月。又放火燒燬他
人所有之木質櫥櫃及碗筷廚具，致生公共危險，處有期徒刑壹年
貳月。應執行有期徒刑壹年伍月。
    事  實
一、CUSTODIO ROSITA VIRAY （下稱：ROSITA）自民國90年起，
    在臺北市○○區○○路26巷7 號6 樓乙○○住處擔任監護工
    ，竟基於為自己不法所有之意圖，於96年8 月5 日上午10時
    許，趁雇主乙○○一家外出至臺北縣金山鄉參加其子告別式
    之際，竊取乙○○所有之保險箱1 個（內有新臺幣20,000元
    、美金500 元、胡潤生美國護照及中華民國護照、胡逸飛中
    華民國護照及臺胞證、胡宜生身份證、印章、中華民國護照
    及臺胞證、乙○○中華民國護照及臺胞證、印鑑章、中國商
    業銀行空白支票本、兆豐銀行保管箱鑰匙1 支、信用卡5 張
    、金融卡2 張、銀行存摺9 本、手飾1 包），得手後，並以
    不明方式點燃廚房流理臺上之抹布，置於廚房北面下方西側
    木質櫥櫃內南側處，關上櫥櫃木門後離去，致該乙○○所有
    之木質櫥櫃內木製格板南側碳化明顯、木門塌落而燒燬，櫃
    內乙○○所有之碗筷廚具均受燒而燬損變黑，喪失儲藏置物
    、裝盛食物及輔助進食之效用，且有延燒鄰屋之虞，致生公
    共危險。幸現場火勢於上址值班警衛李玉麟通知消防人員到
    場搶救後隨即撲滅。嗣經乙○○得悉住處發生火警、財物遭
    竊後報警，始悉上情。
二、案經被害人乙○○告訴及臺北市政府警察局內湖分局報告臺
    灣士林地方法院檢察署檢察官偵查起訴。
    理  由
壹：證據能力方面
一、按被告以外之人於審判外之言詞或書面陳述，除法律有規定
    者外，不得作為證據。被告以外之人於審判外之陳述，雖不
    符刑事訴訟法第159 條之1 至之4 之規定，惟經當事人於審
    判程序同意作為證據，法院審酌該言詞陳述或書面陳述作成
    時之情況，認為適當者，亦得為證據，刑事訴訟法第159 條
    第1 項及第159 條之5 第1 項分別定有明文。次按，刑事訴
    訟法第159 條第1 項規定立法本旨係以證人於審判外之言詞
    或書面陳述，屬於傳聞證據，此項證據，當事人無從直接對
    於原供述者加以詰問，以擔保其真實性，法院亦無從直接接
    觸證人而審酌其證言之憑信性，違背直接審理及言詞審理之
    原則，除具有必要性及信用性情況之除外者外，原則上不認
    其有容許性，自不具證據能力；至所謂具有必要性及信用性
    情況者，例如刑事訴訟法第159 條之1 、之2 、之3 、之4
    、之5 情形，仍例外認其有證據能力，然此乃係指法院未於
    審判期日傳喚相關證人到庭，案件僅能依靠該等證人於審判
    外之陳述以為判斷之情形，始需就該等審判外供述證據嚴格
    依照刑事訴訟法第159 條之1 至之5 所定要件一一檢視各該
    證人之供述，作為證據之資格。倘法院已經依據當事人聲請
    傳喚證人到庭接受檢辯雙方之交互詰問，則法院既已透過直
    接、言詞審理方式檢驗過該證人之前之證詞，當事人之反對
    詰問權亦已受到保障得以完全行使之情況下，應認該審判外
    供述已得透過審判程式之詰問檢驗，而取得作為證據之資格
    ，亦即其審判外供述與審判中供述相符部分，顯然已經構成
    具備可信之特別情狀，當然有證據資格，其不符部分，作為
    檢視審判中所為供述可信與否之彈劾證據，當無不許之理，
    甚者，其不符部分倘係於司法警察、檢察事務官調查中之供
    述，作為認定被告犯罪與否或不構成犯罪與否之證據，亦僅
    需依照刑事訴訟法第159 條之2 規定，斟酌其審判外供述作
    成外部環境、製作過程、內容、功能等情況認為之前供述較
    為可信，即可取得證據之資格，而作為認定事實之證據資格
    。經查證人乙○○、李鳳齡、丁○○業經本院於審判期日傳
    喚到庭，行交互詰問程式，直接言詞審理檢視其證詞，故乙○○、李鳳齡於警詢、檢察事務官面前所為證述，丁○○於
    審判外針對本案做成之火災原因調查報告書當然取得作為證
    據之資格，相符部分，固有證據能力，不符部分倘經本院於
    斟酌其供述作成環境、外部狀況，認有特別可信者，當亦有
    證據能力，核先敘明。
二、本判決後開所引用之被告以外之人於審判外之陳述（包括言
    詞及書面陳述），皆屬傳聞證據，惟被告及其辯護人雖知上
    開證據資料為傳聞證據，但於本院審判期日均表示同意作為
    證據使用（見本院卷第27頁、第93頁），本院審酌上開證據
    製作時之情況，並無違法不當之情事，認為以之作為證據應
    屬適當，揆諸前開規定，應認該等供述證據均有證據能力。
貳、實體部分
一、竊盜部分：
  (一)上揭竊盜部分之犯罪事實，業據被告ROSITA坦承有取走保險
    箱之事實不諱，核與證人即告訴人乙○○住處之值班警衛李
    玉麟證述略以：當日上午10時50分左右看到被告走出去，有
    看到其手持大袋子跟小袋子等語（見偵卷第139 頁），及證
    人乙○○到庭結證略以：家中所有人於當日上午6 時許即出
    外參加兒子之告別式，家中僅有ROSITA一人，消防隊通知住
    處失火後，得悉家中保險箱被搬走等情節相符（見本院卷第
    72、74、77頁），復有告訴人住處監視器電梯畫面錄影光碟
    、翻拍照片8 張、扣押物品目錄表1 份、扣押物品照片1張
    及贓物認領保管單1 份在卷可稽（見偵卷第94至97頁、第37
    至47頁），是被告乘告訴人未注意之際取走保險箱之事實堪
    予認定。
  (二)至被告辯稱：搬走保險箱僅係為了拿回保險箱內之護照云云
    ，惟查，告訴人係為照料久病之兒子而申請被告為看護，被
    告亦明知其於告訴人住處之工作內容係看護告訴人之兒子，
    告訴人兒子過世後，其將會遭到解雇，需要離開臺灣返回菲
    律賓，被告亦自承：告訴人有預告其雙方之僱佣關係將於96
    年9 月份終止，其心裡盤算為了賺錢想逃跑等情（見本院卷
    第100 頁），是以告訴人既然先行表示僱傭關係將終止，自
    會於契約終止日歸還被告護照，被告可以合法、和平之方式
    取得護照，亦可於該時點盤算逃跑、在臺工作賺錢之事，然
    被告係趁告訴人全家處理喪葬事宜未注意之際，以不法方式
    行竊保險箱，是其目的顯非拿回自己之護照如此單純。況保
    險箱內之告訴人護照、存摺、信用卡，由被告託放在其前男
    友Sibayan Danilo Nelves （下稱Danilo）處，而在Danilo
    工作之雇主工廠宿舍發現，亦據證人即該工廠之會計李鳳齡
    至本院結證無訛，且觀諸該保險箱內原有現金即由被告取走
    ，僅遺下無法處分之告訴人及其家人護照、存摺、信用卡託
    不知情之Danilo寄放，苟被告僅為取走其護照，而無不法所
    有意圖，當不致取走保險箱內之現金。是其以前詞資為辯解
    ，應屬虛妄。
  (三)至證人乙○○到庭結證證稱：當日消防隊通知失火時，消防
    隊告知其主臥室房門被撬壞，家中保險箱也被搬走等語，惟
    無其他事證足資認定被告前揭竊盜犯行，係攜帶足供凶器使
    用之工具所為，故被告該部分犯行並無刑法第321 條第1 項
    第3 款之加重事由，併此敘明。
  (四)綜上，被告竊盜部分犯行，事證明確，應堪認定。
二、公共危險部分：
    訊據被告ROSITA矢口否認有何公共危險犯行，辯稱：當日火
    災應係告訴人之夫胡宜生之弟弟抽煙不甚掉落所致，並非伊
    故意放火引起。惟查：
  (一)本案起火原因經臺北市政府消防局研判：起火處係位於廚房
    北面下方西側櫥櫃之南側處，該處附近並無電源配線或使用
    電器用品，故以電器因素致起火燃燒之可能性極小。經現場
    勘查人員清理起火處附近一帶後，亦未發現有何煙蒂、煙盒
    殘留，且櫃內只有擺放碗筷及盤子，並未放置其他布類等易
    燃物品，顯示櫃內並無蓄熱之條件，故不甚遺留火種致起火
    燃燒之可能性較小。而現場勘查採集之布料證物（即編號15
    照片，見偵卷第89頁）經臺北市消防局以靜態式頂空分析法
    、氣相層析質譜儀方法鑑定未檢出石油系促燃劑，故起火處
    若無明火源（即可以產生火焰之火）點燃可燃物，實無法引
    起燃燒，綜合上開因素，可研判起火原因以明火點燃燃燒之
    可能性無法排除等情，有火災原因調查報告書卷附現場附近
    位置圖、現場物品配置圖、採證位置圖照片、相片拍攝位置
    圖各1 份、現場照片14張（見偵卷第71至72、75至76、78至
    92頁）及96年8 月7 日第化96058 號火災證物鑑定報告書1
    份（見偵卷第77頁）在卷可證。
  (二)證人即製作本案火災原因調查報告書之臺北市政府消防局隊
    員丁○○亦到庭證稱：係根據物品燃燒狀況研判起火處，再
    以排除法認定起火原因，因現場沒有發現電器用品或是電源
    線經過，而且遺留火種，例如線香或煙蒂，需要現場有易燃
    物品才有火勢，這樣才有蓄熱條件，但現場並沒有存放易燃
    物品，所以認定若未以明火點燃便無法燃燒等語（見本院卷
    第83至90頁），鑑定人即審核本案之小隊長丙○○結證稱：
    現場僅有廚房整理櫃燒燬，依據燃燒情形，可能是有人點燃
    後才丟進櫃子裡，再把櫃子關上，而現場只有鐵架碗筷沒有
    其他東西，故可能係以打火機點燃紙張或抹布，所以鑑定研
    判起火原因係以明火點燃燃燒所致等語（見本院卷第91頁）
    。復參諸證人乙○○證稱：該處確無電源線經過，僅放製湯
    匙碗筷及沒有使用的垃圾袋，事後檢查該塊布料證物發現應
    該是流理台上面那一塊抹布等語（見本院卷第73至74頁），
    及該處廚房平時皆由被告管理使用，告訴人乙○○為職業婦
    女，並無下廚習慣，家裏伙食概由被告料理等情（見本院卷
    第73頁），綜合上情，起火原因既經排除電器、遺留火種等
    因素，而以人為明火點燃之可能性最大，被告身為看護，利
    用案發當日1 人看守上址之機會，在職務上最熟悉之廚房處
    所，藉由抹布製造明火點燃方式放火燒燬乙○○所有之木質
    櫥櫃及櫃內碗筷廚具之事實，可堪認定。
  (三)至被告辯稱火災係因告訴人之小叔抽煙不慎所致云云，然查
    ：火災發生時僅有被告一人在該處，告訴人之小叔並未進出
    廚房之事實，業據證人李玉麟證稱：告訴人一家出門、被告
    離開後再無其他人進出告訴人家中，被告出門後過沒幾分鐘
    ，即有住戶通知他告訴人住處冒煙、發生火警等語（見偵卷
    第139 頁），及證人乙○○證稱：當天上午6 時許，與夫及
    從美國、大陸返回之2 位小叔一同參加兒子告別式，其2 位
    小叔平日並未居住臺灣，亦對上址不熟識，當日亦無進出上
    址廚房，其雖有於上午7 時許要求被告陪同其母親參與兒子
    之告別式，但被告於上午9 時許送其母親返回母親之內湖住
    處後，即自行回到上址。家中大門鑰匙僅其夫妻2 人、母親
    、及被告所有等語（見本院卷第71、72、76頁），被告也供
    承：案發當日上午告訴人母親並沒有至告訴人住處等語（見
    本院卷第79頁），再參諸現場並未發現有火種遺留，僅發現
    前揭碳化之布料證物，且起火原因業已排除不慎遺留火種致
    燃燒等情，已如前述，是被告應係發生火災時唯一待在案發
    現場及起火地點之人，其辯稱火災係他人引起，顯屬事後飾
    卸之詞，純屬子虛。
  (三)本案之木質櫥櫃及櫃內碗筷廚具既因火力燃燒，導致櫃內西
    面燒燬嚴重、木製格板南側碳化明顯、木門燒燬塌落，碗筷
    廚具均燒燬變黑，顯喪失其儲藏置物、裝盛食物、輔助進食
    之主要效用，有上揭火災原因調查報告書及現場照片11張可
    證（見偵卷第72頁、86至92頁），是被告放火燒燬上揭物品
    行為既遂之事實，足以認定。
  (四)公訴意旨認被告係基於放火燒燬現供人使用住宅之犯意而為
    之，應構成刑法第173 條第3 項、第3 項之放火燒燬現供人
    使用之住宅未遂罪，惟按行為人對於構成犯罪之事實，明知
    並有意使其發生者，為故意；行為人對於構成犯罪之事實，
    預見其發生而其發生並不違背其本意者，以故意論，刑法第
    13條定有明文。經查：被告於本院訊問中堅詞否認有何放火
    燒燬住宅犯行，且本案火場燒燬部分僅侷限於上開木質櫥櫃
    ，未及告訴人住處其他處所，依據現場燃燒狀況可認定被告
    係將抹布以明火點燃後丟進櫃子裡，再把櫃子關上，火勢係
    由廚房北面下方櫥櫃一帶往其他部分延燒；北面下方西側櫥
    櫃受燒燬嚴重，木門燒燬塌落，櫃內木製隔版以靠南側碳化
    較明顯，顯示火勢係由北面下方西側櫥櫃內南側往外延燒；
    本案櫥櫃門之兩邊還有燃燒痕跡，顯見櫥櫃並非密合，故有
    空隙在內悶燒等情，業經證人丁○○、鑑定人丙○○結證在
    卷，復有上開火災原因鑑定報告書（見本院卷第92頁、偵卷
    第72頁）存卷可佐，是被告應僅係因竊盜犯行既遂，為便利
    脫逃現場，而燒燬上揭木質櫥櫃製造小規模騷動，倘其本意
    係為了燒燬上址建築物，理應於住處之其他空間找尋布料（
    如在床上、窗簾等處縱火）或紙張（如報紙、雜誌堆放處）
    等蓄熱條件極佳之易燃物作為縱火對象，應非僅以廚房流理
    臺上之抹布作為點火媒介，丟入櫥櫃後又將櫥櫃門關上，限
    制燃燒所需之氧氣供應量，加長延燒時間，降低燒燬該住處
    結果之可能。縱令木質櫥櫃四周物品有煙燻變黑現象，也僅
    係如鑑定人丙○○證稱因輻射熱融化所致，並非燒烤現象（
    見本院卷第92頁），自不得以此為不利被告之認定。復參諸
    證人乙○○證稱：被告於當日下午8 時許有返回上址，應係
    猜想其可能不在家，故先於周圍觀望，確認家裏沒有開燈始
    回到上址，被告當時提了2 個空箱子回來，應該是回來拿他
    的東西等語（見本院卷第102 頁），益徵被告之本意並非燒
    燬告訴人上址建築物，倘其本意係燒燬告訴人住宅，自應於
    縱火前打包所有財物先行帶走，而非事後尚手提空箱返回火
    場，取回自己所有物。綜合上揭情事，被告並未有燒燬現供
    人使用住宅之故意及不確定故意，僅有放火燒燬他人所有物
    之故意，併此敘明。
  (四)綜上所述，被告利用1 人看守告訴人住處，在其職務管領之
    廚房處所，以抹布製造明火點，丟入前揭木質櫥櫃，復關上
    櫥櫃門，使火焰在內悶燒，燒燬告訴人所有之木質櫥櫃及櫃
    內碗筷廚具，致生公共危險之事實可堪認定。
三、核被告ROSITA所為，係犯刑法第320 條第1 項竊盜罪及同法
    第175 條第1 項放火燒毀他人所有物罪。公訴意旨雖認被告
    上開行為涉犯刑法第173 條第1 項之放火燒燬現有人所在之
    建築物罪，惟依上開說明不能認定被告有燒燬房屋之故意、
    不確定故意，僅有放火燒燬他人所有物之故意，應成立刑法
    第175 條第1 項之放火既遂罪，而不能論以刑法第173 條之
    放火燒燬現供人使用之住宅未遂罪，公訴人認應成立該罪，
    即有未洽，惟基本社會事實同一，起訴法條應予變更。被告
    所犯上開二罪，犯意各別，行為互殊，應予分論併罰。爰審
    酌被告於告訴人住處擔任看護時間甚久，竟未顧及雙方情誼
    ，罔顧家用保險箱內都置放重要物品之常情，竊取告訴人所
    有之保險箱，竊盜既遂後，為引起騷動便利逃脫，竟另以不
    當方式縱火燒燬告訴人所有木質櫥櫃，雖未釀成嚴重災害，
    惟其行為已具有高度危險性，致生公共危險，其犯罪後坦承
    有取走保險箱之犯行，惟否認有不法所有意圖及公共危險部
    分犯行，其犯罪之動機、目的、手段、所受危害及犯後態度
    等一切情狀，量處如主文所示之刑，並定應執行刑。
據上論斷，依刑事訴訟法第299 條第1 項前段、第300 條，刑法
第320 條第1 項、第175 條第1 項、第51條第5 款，刑法施行法
第1 條之1 ，判決如主文。
本案經檢察官莊富棋到庭執行職務。
中    華    民    國    97    年    4     月    1     日
                  刑事第七庭審判長法  官    林秀鳳
                                  法  官    周群翔
                                  法  官    許碧惠
以上正本證明與原本無異。
如不服本判決，應於收受送達後10日內向本院提出上訴書狀，其
未敘述上訴之理由者並得於上訴期間屆滿後20日內向本院補提理
由書（均須按他造當事人之人數附繕本）。
                                  書記官    徐仁豐
中    華    民    國    97    年    4     月    1     日
附錄所犯法條：
中華民國刑法第320條
意圖為自己或第三人不法之所有，而竊取他人之動產者，為竊盜
罪，處5 年以下有期徒刑、拘役或5 百元以下罰金。
中華民國刑法第175 條
放火燒燬前二條以外之他人所有物，致生公共危險者，處1 年以
上7 年以下有期徒刑。


司法院資訊處製作；財團法人民間司法改革基金會備份。
